臺灣高雄地方法院民事裁定　　　　　100年度消債更字第161號
聲　請　人　張力元
上列當事人聲請消費者債務清理事件，本院裁定如下：
    主  文
債務人張力元自民國一百年七月二十九日下午十六時起開始更生
程序。
命司法事務官進行本件更生程序。
    理  由
一、本件聲請意旨略以：伊有不能清償債務情事，曾依「中華民
    國銀行公會會員辦理消費金融案件無擔保債務協商機制」請
    求共同協商債務清償方案成立，約定自95年4 月起，分80期
    ，每月10日清償新臺幣（下同）32,220元。聲請人於協商成
    立時每月收入約16,750元，靠兼職打工增加收入約45,000元
    ，惟尚須扶養1 名未成年子女，每月收入扣除必要生活費用
    及扶養費用後，已不足以支付協商款項，實無力償還而繳款
    15期後毀諾，顯已盡相當之還款誠意，因客觀上無收入，實
    有不可歸責於已事由，致履行顯有重大困難，爰聲請准予裁
    定更生等語。
二、按債務人不能清償債務或有不能清償之虞者，得依消費者債
    務清理條例所定更生或清算程序，清理其債務。債務人無擔
    保或無優先權之債務總額未逾1200萬元者，於法院裁定開始
    清算程序或宣告破產前，得向法院聲請更生。又於消費者債
    務清理條例施行前，債務人依金融主管機關協調成立之中華
    民國銀行公會會員，辦理消費金融案件無擔保債務協商機制
    與金融機構成立之協商，準用同條例第151 條第5 項之規定
    ，即債務人與金融機構協商成立者，不得聲請更生或清算，
    但因不可歸責於己之事由，致履行顯有重大困難者，不在此
    限。如法院開始更生程序之裁定，應載明其年、月、日、時
    ，並即時發生效力。法院裁定開始更生或清算程序後，得命
    司法事務官進行更生或清算程序，必要時得選任律師、會計
    師或其他適當之自然人或法人一人為監督人或管理人。消費
    者債務清理條例第3 條、第42條第1 項、第151 條第5 項、
    第6 項、第45條第1 項及第16條第1 項分別定有明文。
三、經查，聲請人所主張之上開事實，業據提出債權人清冊（卷
    6-7 頁）、財產及收入狀況說明書（卷8-9 頁）、聲請人95
    至99年度及子女97至99年度綜合所得稅各類所得資料清單及
    財產歸屬資料清單（卷13頁、21-22 頁、40頁、86-87 頁、
    103- 106頁）、勞保投保資料（卷26-27 頁、84 -85頁）、
    戶籍謄本（卷37頁、102 頁）、中國信託商業銀行民事陳報
    狀（卷57-73 頁）、財團法人金融聯合徵信中心當事人綜合
    信用報告（卷77-83 頁）、薪資單（卷93頁）、土地及建物
    登記謄本（卷100-101 頁）、協議書及無擔保債務還款計畫
    書（卷107-109 頁）、稅務電子閘門財產所得調件明細表（
    卷113-115頁）等可憑，可信為實。
四、經查：聲請人95至99年於扣除所得稅後之所得分別為201,00
    0 元、208,800 元、141,400 元、62,600元、213,674 元，
    換算每月約為16,750元、17,400元、11,783元、5,217 元、
    11,806元之收入，名下無財產（卷13頁、21-22 頁、40頁、
    86頁各類所得及財產資料清單），目前任職於寶順公寓大廈
    管理維護股份有限公司，每月薪資26,000元，於扣除每月必
    要之勞保423 元及健保720 元（卷93頁薪資單），則每月實
    際所得約為24,857元。聲請人陳稱與前配偶離婚，需負擔1
    名子女之扶養費用，按父母對於未成年子女之扶養義務，不
    因離婚而受影響，民法第1116條之2 定有明文，而聲請人之
    前配偶李雀芬97至99年均有所得，名下有房屋一棟、土地一
    筆（卷113-115 頁調件明細表），非無資力，是李雀芬自應
    與聲請人共同負擔扶養義務，參照民法第1118、1119條規定
    ，其負扶養義務之程度，加應考量聲請人目前身陷卡債之窘
    境，所負擔之扶養義務能力，自非比一般，是本院認應以99
    年度綜合所得稅受扶養人每人免稅額82,000元計算，其每人
    每月扶養費用約6,833 元（82000 ÷12），則聲請人每月應
    負擔扶養費用為3,417 元（6833÷2 ）。又聲請人主張需與
    前配偶共同負擔房貸費用每月5,904 元（卷9 頁），然考量
    行政院內政部所公告最低生活費用，係照當地區最近1 年平
    均每人消費支出60% ，依其基準之家庭收支調查報告調查表
    格式所示有關經常性支出之調查項目，其原即包括利息支出
    、稅捐、社會保險、食品、衣著、「房租」及水費、電費、
    醫療保健、交通、娛樂、教育等基本生活需求，是以最低基
    本本生活費已包括聲請人房租費用在內；況該房屋所有權人
    係在前配偶李雀芬名下，聲請人又非債務人（卷100-101 頁
    土地及建物登記謄本），是聲請人主張房貸支出每月5,904
    元，自非屬必要支出。則以聲請人96年毀諾時每月收入17,4
    00元，扣除其當年度必要生活支出9,509 元及扶養費用3,41
    7 元後僅餘4,474 元，已不足繳納每月分期款32,220元，短
    期或可勉力為之，但終難以為繼，致不能履約，並無違常。
    因此，綜合聲請人之財力無法依協議繼續償還，既係因客觀
    收入減少或不足償還所致，非因協議後故有浪費或其他不利
    償還之行為，且在收入不足償還協商金額之情形下，仍繼續
    償還，於繳納15期至96年6 月後始不得已毀諾，則應認已盡
    相當之償還誠意，實有不可歸責於聲請人之事由，致履行顯
    有重大困難。再者，以聲請人目前平均每月收入24,857元，
    審酌聲請人住鳳山區之生活形態相當接近合併前高雄市，乃
    依高雄市公告100 年7 月1 日起至12月31日止最低生活費用
    11,146元，加上開扶養費3,417 元每月必要支出，則每月僅
    餘10,294元，對照聲請人之金融機構債務金額2,263,619 元
    （卷77-83 頁聯合徵信中心之個人資料），縱以零利率計算
    ，清償年數仍達18年，而聲請人非任職於公家單位或可預期
    將穩定之工作，且收入不豐，是以聲請人之收入情形，難認
    其能清償債務，足見聲請人並非一心欲循債務清理之程序以
    圖脫免債務之責任而無任何清償之誠意，確已不足清償債務
    ，堪認聲請人之債務大於財產，而有不能清償債務或有不能
    清償之虞之情事。而聲請人無擔保或無優先權之債務總額未
    逾新臺幣1,200 萬元，復無同條例第46條規定已經法院裁定
    開始清算程序或宣告破產及第6 條第3 項、第8 條各款所定
    駁回更生聲請等程序事由存在，則債務人聲請更生，是有理
    由。爰裁定如主文。
中    華    民    國   100    年    7     月    29    日
                  民事庭    法      官  藍家慶
上為正本係照原本作成
本件不得抗告
中    華    民    國   100    年    7     月    29    日
                            書記官  梁竫